【裁判字號】    99,易,3164
【裁判日期】    991217
【裁判案由】    詐欺
【裁判全文】
臺灣臺中地方法院刑事判決              99年度易字第3164號
公  訴  人  臺灣臺中地方法院檢察署檢察官
被      告  游仁儀
上列被告因詐欺案件，經檢察官提起公訴（99年度偵字第13091
、17557、17904、18317、18846、19881號），經本院合議庭裁
定改依簡式審判程序審理，判決如下：
    主    文
游仁儀幫助意圖為自己不法之所有，以詐術使人將本人之物交付
，處拘役伍拾玖日，如易科罰金，以新臺幣壹仟元折算壹日。緩
刑貳年。
    犯罪事實及理由
一、犯罪事實：游仁儀可預見將金融帳戶交予不明人士使用，可
    能幫助他人遂行詐欺取財犯行，竟仍不違其本意，而基於幫
    助詐欺之不確定故意，於民國99年3月間某日，在不詳地點
    ，將其所申請之臺新國際商業銀行彰化分行帳號0000000000
    0000號存款帳戶之金融卡、密碼，交予真實姓名、年籍不詳
    之人使用，幫助詐欺集團以之作為詐騙他人使用之匯款工具
    ，並藉以遂行詐欺取財犯罪。嗣該詐騙集團成員於取得上開
    帳戶後，即基於意圖為自己不法所有之犯意，而為下列詐騙
    行為：
(一)、該詐欺集團內某不詳成員，在雅虎奇摩拍賣網站上佯裝出售
    「功學社KHS T3型折疊式腳踏車」，致使方富民信以為真，
    下標承購，於99年3月25日13時33分許，依指示匯款新臺幣
    （下同）1萬2000元至游仁儀上開帳戶。嗣方富民察覺情形
    有異，始知受騙。
(二)、該詐欺集團內某不詳成員，在雅虎奇摩拍賣網站上佯裝出售
    「NOKIA 5800型行動電話」，致使林俊豪信以為真，下標承
    購，於99年3月25日20時32分許，依指示匯款6800元至游仁
    儀上開帳戶。嗣林俊豪察覺情形有異，始知受騙。
(三)、該詐欺集團內某不詳成員，在露天拍賣網站上佯裝出售「
    WII遊戲機」，致使吳鈺欣信以為真，下標承購，於99年3月
    25日上午11時30分許，依指示匯款4800元至游仁儀上開帳戶
    。嗣吳鈺欣察覺情形有異，始知受騙。
(四)、該詐欺集團內某不詳成員，在露天拍賣網站上佯裝出售「王
    品牛排及陶板屋餐卷」，致使李欣慧信以為真，下標承購，
    於99年3月25日中午12時34分許，依指示匯款2583元至游仁
    儀上開帳戶。嗣李欣慧察覺情形有異，始知受騙。
(五)、該詐欺集團內某不詳成員，在雅虎奇摩拍賣網站上佯裝出售
    「LV經典花紋GALLIERA PM南瓜包」，致使廖穎潔信以為真，
    下標承購，於99年3月25日15時42分許，依指示匯款1萬6000
    元至游仁儀上開帳戶。嗣廖穎潔察覺情形有異，始知受騙。
(六)、該詐欺集團內某不詳成員，在雅虎奇摩拍賣網站上佯裝出售
    「LV背包」，致使呂孟萍信以為真，下標承購，於99年3月
    25日13時47分許，依指示匯款1萬2000元至游仁儀上開帳戶
    。嗣呂孟萍察覺情形有異，始知受騙。
二、證據名稱：
(一)、被告游仁儀於本院準備及審理程序時之自白。
(二)、證人即被害人方富民、林俊豪、吳鈺欣、李欣慧、廖穎潔、
    呂孟萍於警詢時之證述。
(三)、臺新國際商業銀行彰化分行99年4月9日臺新作文字第990535
    0號函暨所附具被告之帳戶基本資料、自97年12月26日起至
    99年4月8日止之資金往來明細、被害人方富民所提供之第一
    銀行自動櫃員機交易明細表、雅虎奇摩拍賣網站得標紀錄資
    料影本、被害人林俊豪所提供之中國信託銀行自動櫃員機交
    易明細表、被害人吳鈺欣所提供之臺灣銀行網路銀行交易明
    細表、被害人李欣慧所提供之郵政自動櫃員機交易明細表、
    被害人廖穎潔所提供之臺新銀行自動櫃員機交易明細表、雅
    虎奇摩拍賣網站得標紀錄資料影本各乙份在卷可參。
三、論罪科刑部分：
(一)、按幫助犯之成立，主觀上行為人須有幫助故意，客觀上須有
    幫助行為。且幫助犯係從屬於正犯而成立，並無獨立性，故
    幫助犯須對正犯之犯罪事實，具有共同認識而加以助力，始
    能成立，其所應負責任，亦以與正犯有同一認識之事實為限
    ，若正犯所犯之事實，超過其共同認識之範圍時，則幫助者
    事前既不知情，自不負責。從犯對正犯行為所認識之內容，
    如與正犯所發生之事實不一致時，應僅就其所認識之範圍負
    責。查被告游仁儀基於幫助詐欺取財之不確定故意，將前揭
    所申請之銀行帳戶之金融卡、密碼，交予真實姓名、年籍不
    詳之人士作為犯詐欺取財之用，及該詐欺集團人士確有向被
    害人方富民、林俊豪、吳鈺欣、李欣慧、廖穎潔、呂孟萍詐
    欺取財乙節，已如前述，是核其所為，係犯刑法第30條第1
    項前段、第339條第1項之幫助詐欺取財罪。被告提供上開帳
    戶給犯罪集團使用，並接續致被害人等受害，係一行為而觸
    犯數罪名，為想像競合犯，應依刑法第55條前段之規定，從
    一情節較重者即被害人廖穎潔受詐騙之幫助詐欺取財犯行處
    斷。
(二)、被告幫助他人犯詐欺取財罪，為幫助犯，應依刑法第30條第
    2項之規定減輕其刑。
(三)、爰審酌被告前未曾有不良素行，有臺灣高等法院被告前案紀
    錄表乙份在卷可參，其為本件犯行、犯罪之動機，提供所有
    之金融帳戶幫助他人詐騙財物，致使詐騙集團利用人頭帳戶
    詐財，影響社會經濟秩序，益添查緝之困難，惟念及被告本
    身並未實際參與詐欺取財之犯行，責難性較小，被告犯後坦
    承犯行，且業與被害人等達成和解，並已全數給付和解金額
    ，有本院99年度司中調字第2573、2574、2575、2655、2657
    號調解程序筆錄、被告與被害人李欣慧之和解書各乙份在卷
    可參，犯後態度良好等一切情狀，量處如主文所示之刑，併
    諭知易科罰金之折算標準。
(四)、被告前未曾受有期徒刑以上刑之宣告，有臺灣臺中地方法院
    檢察署刑案資料查註紀錄表及臺灣高等法院被告前案紀錄表
    附卷可參，被告業與被害人等達成和解，並取得被害人之諒
    解，已如前述，足見被告經本次罪刑之宣告後，已知所警惕
    ，信無再犯之虞，本院認前開對其宣告之刑，以暫不執行為
    適當，依刑法第74條第1項第1款規定，諭知緩刑2年，以勵
    自新。
據上論斷，依刑事訴訟法第273條之1第1項、第299條第1項前段
、第310條之2，刑法第339條第1項、第30條第1項前段、第2項、
第55條、第41條第1項前段、第74條第1項第1款，刑法施行法第1
條之1第1項、第2項前段，判決如主文。
中    華    民    國    99    年    12    月    17   日
                        臺灣臺中地方法院刑事第十三庭
                            法  官  劉麗瑛
以上正本證明與原本無異。
如不服本判決應於收受判決後10日內向本院提出上訴書狀，並應
敘述具體理由；其未敘述上訴理由者，應於上訴期間屆滿後20日
內向本院補提理由書（均須按他造當事人之人數附繕本）「切勿
逕送上級法院」。
                            書記官  王玟
中    華    民    國    99    年    12    月    17   日
附錄論罪科刑法條刑法第30條：
幫助他人犯罪者，為從犯。雖他人不知幫助之情者，亦同。
從犯之處罰，得按正犯之刑減輕之。
刑法第339條：
意圖為自己或第三人不法之所有，以詐術使人將本人或第三人之
物交付者，處五年以下有期徒刑、拘役或科或併科1千元以下罰
金。
以前項方法得財產上不法之利益或使第三人得之者，亦同。
前二項之未遂犯罰之。

司法院資訊處製作；財團法人民間司法改革基金會備份。
